【裁判字號】    97,消債更,688
【裁判日期】    980323
【裁判案由】    更生事件
【裁判全文】
臺灣板橋地方法院民事裁定           97年度消債更字第688號
聲  請  人  甲○○
上列當事人因消費者債務清理事件聲請更生，本院裁定如下：
    主  文
聲請人甲○○自中華民國九十八年三月廿七日下午四時起開始更
生程序。
命司法事務官進行本件更生程序。
    理  由
一、按債務人與金融機構協商成立者，不可聲請更生或清算。但
    因不可歸責於己之事由，致履行顯有重大困難者，不在此限
    ；本條例施行前，債務人依金融主管機關協調成立之中華民
    國銀行公會會員辦理消費金融案件無擔保債務協商機制與金
    融機構成立之協商，準用前項之規定，消費者債務清理條例
    第151條第 5項、第6項分別定有明文；再法院開始更生程序
    之裁定，應載明其年、月、日、時，並即時發生效力，消費
    者債務清理條例第45條第1項規定甚明。
二、本件聲請意旨略以：聲請人因有不能清償債務之情事，目前
    債務總金額如暫以聯徵合徵信中心資料計為新臺幣（下同）
    1,113,327 元，消費者債務清理條例施行前，曾於民國95年
    間依照中華民國銀行公會會員辦理消費金融案件無擔保債務
    協商機制，與最大債權金融機構聯邦商業銀行股份有限公司
    （下稱聯邦銀行）成立協商，雙方約定聲請人自95年7 月起
    ，分100 期，利率0%，每月10日以14,074元依各債權銀行債
    權金額比例清償各項債務，直至全部清償為止，而其任職於
    臺灣宅配通股份有限公司每個月雖有33,000元左右之收入，
    然在其參與前開協商機制時，每月可得薪資即遭債權人和潤
    企業股份有限公司聲請強制執行，即使協商成立之後仍未停
    止扣薪，致其每個月僅剩22,000元左右之薪資得償還協商金
    額及支應生活開支，已顯沉重，況其仍須與親人共同扶養母
    親林美雲每月2,500 元，與配偶楊雅芳共同負擔幼子林○群
    之扶養費用；95年10月間其與配偶離婚，全家頓失一半收入
    ，致其須獨立負擔一家開銷和幼子之扶養支出，凡此各項支
    出金額，實已超出聲請人收入可支應之範圍，而每月為償還
    此龐大債務，必須窮盡各種方式舉債及向親友週轉以維持生
    活，故不得已於95年10月毀諾，其毀諾係因與配偶離婚後，
    須一肩扛起全家開銷，終不堪負荷每月之還款金額，且未參
    與一致性協商之債權人就其薪資所得提起強制執行之故，確
    係非可歸責於己之事由所致，懇請鈞院明鑑，准予裁定更生
    ，至感法便等語。
三、經查：
  (一)聲請人曾經參加中華民國銀行公會會員辦理消費金融案件無
    擔保債務協商機制，與聯邦銀行成立協商並於95年12月遭宣
    告毀諾乙節，據其提出之財團法人金融聯合徵信中心債權人
    清冊、協議書、無擔保債務還款計劃及聯邦銀行等債權人之
    民事陳報狀足憑，是聲請人既曾經協商成立，則其向本院聲
    請更生，依上規定，自須符合「不可歸責於己致履行顯有重
    大困難事由」之要件，方為適法。
  (二)聲請人主張其薪資遭扣押3 分之1 ，且於95年10月間與配偶
    離婚，致須獨立負擔一家開銷和幼子之扶養支出，其毀諾協
    商條件具有不可歸責事由等情，據其提出94年3 月11日至95
    年11月20日薪資轉帳紀錄、本院94年7 月22日板院通94執水
    字第24369 號執行命令及其戶籍謄本等件為證（見本院卷第
    214 至226 頁、第35至37頁），自堪信為真實。本件聲請人
    因薪資遭債權人聲請強制執行且因家庭突生變故，致生毀諾
    協商條件，核屬不可歸責於己致履行顯有重大困難之事由，
    且復查無本條例第6 條第3 項、第8 條或第46條各款所定駁
    回更生聲請之事由存在，則聲請人聲請更生，應屬有據，爰
    裁定如主文。
四、至聲請人於更生程序開始後，應提出足以為債權人會議可決
    或經法院認為公允之更生方案以供採擇，俾免更生程序進行
    至依消費者債務清理條例第61條規定應行清算之程度，附此
    說明。
中    華    民    國    98    年    3     月    23    日
                  民事第二庭  法  官  張筱琪
上為正本係照原本作成
本件不得抗告
本裁定已於98年3月27日下午4時公告。
中    華    民    國    98    年    3     月    23    日
                              書記官  連思斐


司法院資訊處製作；財團法人民間司法改革基金會備份。
